最高法院刑事判決　　　　　　　　　　　　　　　　八十七年度台上字第三一○號
　　上　訴　人　甲○○
右上訴人因背信案件，不服台灣高等法院中華民國八十六年一月七日第二審更審判決
（八十五年度上更(一)字第五七五號，起訴案號：台灣桃園地方法院檢察署八十二年度
偵字第一一九六二、一二六六四號），提起上訴，本院判決如左：
    主  文
原判決關於甲○○部分撤銷，發回台灣高等法院。
    理  由
本件原判決認定經第一審判決無罪確定之邱煥育，受其堂兄邱鴻森委託，就近看管坐
落桃園縣大園鄉○○○段下埔小段九二八及九二九號等二筆土地，邱煥育利用此為他
人處理事務之身分關係與機會，勾串許善進（業經第一審判處罪刑確定）及上訴人甲
○○共同意圖為自己不法之利益，於民國八十二年九月二日表面上佯訂「整地工程出
承包契約書」，記載由邱煥育以任職之保麗塑膠工業股份有限公司（下稱保麗公司）
總經理名義將上開土地以新台幣（下同）五萬元之代價，委請上訴人整平，期間自該
日起至同年十一月二日止，實則三人約定挖掘土石出售得款，以三、七分帳之方式，
由邱煥育分取三成，許善進等方面之人分得七成。許善進及上訴人果自同年九月十日
起，找不知情之蔡文隆、許朝童及楊秋貴，分別在上址現場負責抽水並記錄收取貨車
載運單據、負責抽水及機械保養、負責操縱挖土機挖掘土石等工作，並將所挖採之土
石悉交由卡車司機賴建郎、彭國淇、邱寶龍（以上三人均經第一審判決無罪確定）運
往砂石場價賣，其間楊秋貴尚僱請不知情之挖土機操控人員林仁仕（經第一審判決無
罪確定）在現場挖採土石。嗣經地主邱鴻森之另親戚邱鴻琳、楊佳莉夫婦發覺，報警
於同年十月二日下午當場查獲，扣得許善進所有供紀錄用之帳冊二本、出貨單據九十
張。斯時已挖採十三天，共計售土石約六十餘萬元等情。因而撤銷第一審關於上訴人
部分判決，改判論處上訴人共同為他人處理事務，意圖為自己不法利益，而為違背其
任務之行為，致生損害於本人之財產罪刑，固非無見。
惟查：證據之證明力，雖由法院自由判斷，然證據之本身存有瑕疵，或對於待證事實
不足以供證明之資料，而事實審仍採為判決基礎，則其自由判斷之職權行使，即不得
謂非逾越範圍。原判決係引用刑法第三十一條第一項認定上訴人與邱煥育共犯刑法第
三百四十二條第一項之背信罪，其於事實欄記載「邱煥育勾串許善進及上訴人共同意
圖為自己不法之利益，於八十二年九月二日表面上佯訂『整地工程出承包契約書』，
記載由邱煥育以任職之保麗公司總經理名義將上開土地以五萬元之代價，委請上訴人
整平，期間自該日起至同年十一月二日止，實則三人約定挖掘土石出售得款，以三、
七分帳之方式，由邱煥育分取三成，許善進等方面之人分得七成」，而於理由內則說
明上開事實已據證人許金銀迭在原審歷次調查時證述綦詳，該證人又怕因日久忘事，
特將其記憶所及有關詳情作為報告一份供參考，憑以認定上訴人與許善進、邱煥育共
犯背信罪之證據。然查，證人許金銀於偵查中證稱：「邱煥育有地要整，甲○○及許
善進有認識人可以代為處理，詳細內容我不清楚」（見八十二年度偵字第一一九六二
號卷第一七○頁），於原審法院則先後證述：「本案土地是因有雜草，而且稅（捐）
處要處罰，邱煥育希望我能幫忙找人整地，我就介紹許善進、甲○○。邱煥育就與善
進、武聖談好要三、七分帳挖砂土石出售牟利」（見原審八十四年度上訴字第一○一
四號卷第七十七頁）、「邱煥育先到我處要求我介紹人辦理環保或整地之事，當時整
地時並未談及挖砂石之事，楊佳莉與邱鴻琳跑到我服務處問我何以在挖砂石，我回答
說，是你們的總經理邱煥育訂契約的，後來我才知道邱煥育並非總經理，也未獲授權
整地。後來我把許善進找來並責問何以變更契約，善進回答：邱煥育要求他去挖砂石
，好像是三、七分帳賣砂石，至於如何分法，我不知道」（見同上卷第九十七頁），
其所提報告則載明：「四丙（邱鴻琳）與丁（楊佳莉）因無法向其父交待，要甲（邱
煥育）自行負責。後來甲因無法負責，要求乙方另簽採砂石合約，比例分帳或一次付
清六百萬元給公司」（附同上卷第一二五頁背面）。而許善進則供稱：「確實是邱煥
育叫我挖砂石的，賣的錢除支付工人工資外，餘額所賺的二人平分」（見同上卷第一
○六頁）。上開證人許金銀之證詞，不但前後不符，且依其所述，有關挖土石賣得之
款由邱煥育與上訴人等三、七分帳事宜，似在上訴人等擅挖土石被發現後，雙方所為
之協調，而非雙方於八十二年九月二日簽訂「整地工程出承包契約書」時所約定。又
許金銀所證雙方三、七分帳與許善進所供由二人平分亦不相符。原審未予詳細調查，
遽以許金銀之證言認邱煥育有違反受託任務之行為，應負刑法第三百四十二條第一項
之背信罪責，上訴人雖無此身分，依刑法第三十一條第一項規定應負共犯罪責，自有
調查未盡及理由不備之違法。上訴意旨指摘原判決此部分不當，為有理由，應認原判
決此部分仍有發回更審之原因。至原判決不另諭知無罪部分，基於審判不可分原則，
應併予發回。又本件雖係刑事訴訟法第三百七十六條第五款所列之案件，惟於修正刑
事訴訟法施行前，原得上訴於第三審法院，且已繫屬於法院，依刑事訴訟法施行法第
五條第一項規定，仍應依施行前之法定程序終結之，附此明。
據上論結，應依刑事訴訟法第三百九十七條、第四百零一條，判決如主文。
中      華      民      國    八十七    年      一      月    二十二    日
                              最高法院刑事第五庭
                                  審判長法官  陳  錫  奎
                                        法官  洪  清  江
                                        法官  吳  昆  仁
                                        法官  李  伯  道
                                        法官  吳  火  川
      右正本證明與原本無異
                                              書  記  官
中      華      民      國    八十七    年      二      月      四      日
